【裁判字號】    90,判,2460
【裁判日期】    901220
【裁判案由】    虛報進口貨物
【裁判全文】
最  高  行  政  法  院  判  決                    九十年度判字第二四六○號
    原      告  上友有限公司
    代  表  人  龔湘明
    被      告  財政部基隆關稅局
    代  表  人  朱恩烈
右當事人間因虛報進口貨物事件，原告不服財政部中華民國八十八年十二月三十日台
財訴字第八八○七七八○○五號再訴願決定，提起行政訴訟。本院判決如左：
    主  文
原告之訴駁回。
訴訟費用由原告負擔。
    事  實
緣原告於（民國）八十七年一月二日委由福記報關行向被告申報自日本進口食品乙批
（報單號碼：第ＡＷ／八六／八○八一／○○五一號），原申報完稅價格為新台幣（
以下同）四六二、七一二元。於放行後，嗣據財政部關稅總局驗估處檢附原告報關時
繳驗之發票送請我國駐日經濟文化代表處查證結果，本案完稅價格應為九○一、二七
八元，認原告顯有繳驗不實發票，低報價格，偷漏關稅之違法行為，被告乃依據海關
緝私條例第三十七條第一項之規定，處以原告所漏稅額二倍之罰鍰計三○四、一七六
元，並依同條例第四十四條之規定追徵所漏稅費計一五四、○三○元。原告人不服，
聲明異議，未獲變更，提起訴願、再訴願均遭駁回，乃向本院提起行政訴訟。茲摘
兩造訴辯意旨如次：
原告起訴意旨及補充理由略謂：一、按行政機關對人民有所處罰，必須證明其違法之
事實，倘所提出之證據自相矛盾或不能確實證明違法事實之存在，其處罰即不能認為
合法，鈞院七十五年判字第一九五一號判例可稽。至所謂「證據」，應以積極而適當
者，始當之。財政部四十八年度台財稅法字第○八四四一六號亦認漏稅案件之審理應
從證據認定其事實存在為必要條件，不得以猜度臆測之詞或不當之證據為課稅之唯一
條件。又按依財政部六十四年二月二十日台財關第一一六一五號函示：「進口貨主申
報進口貨物價格多係以其發票為依據，如未獲證明其繳驗之發票、憑證係出於偽造變
造或串通故為不實之偽報者，不宜遽按海關緝私條例第三十七條第一項之規定論罰。
」再按海關揖私條例第三十七條第一項所稱繳驗不實發票（或憑證），係指該項發票
載之內容，與真正事實不符，將據依此計算進口貨物之完稅價格發生不正確之結果，
致所核得之稅費，少於其正應納之稅額而言。進口貨品與所申付外匯總額，既經財政
部關稅總局驗估處前向開狀銀行查得與報單所申報價格相同，即與報關時所附之發票
所載內容相符；反言之，繳驗發票所載價格，業經主管機關查核認為相當，並經向開
狀銀行查明申請結匯所實付之外匯與結匯金額相符，自不能憑空遽指本案之發票所載
之內容與真正事實不符而謂係繳驗不實發票以匿報關稅，故縱有應補徵稅費情事，亦
僅屬單純補稅事宜，斷無海關緝私條例第三十七條第一項規定之適用，鈞院四十八年
判字第五號判例定有明文。二、依被告驗估處核估本案進口貨物完稅價格，是否已確
實按關稅法第十二條、第十二條之二、第十二條之三、第十二條之四、第十二條之五
規定之依據及順序辦理及有何一一加以指明本案不合於各該項之論據，即該處有否依
規定查核來貨出口時或出口前，後銷售至我國之同樣貨物之交易價格？有否就交易型
態、數量及運費等影響價格之因素作合理調整？有否查明是否可按來貨之國內銷售價
格核定之？有否可按計算價格核定之，即所引據依我國駐日經濟文化代表處提供之各
項價格，是否合於關稅法第十二條之六規定？均未見被告於處分書上詳盡陳述原告之
完稅價格過低之情事與上揭法條所規定究有何處不同之理由，僅係稱依駐日代表處查
得結果而認原告有申報完稅價格過低之情事即逕遽為處分，是上開法條所規定完稅價
格之核定形同具文付之闕如! 且此論證完全違背論理及證據法則，故被告核定本案交
易價格之處理程序，顯有未盡應遵循之核估標準，而違背法定之程序，述有未依證據
認定事實而為懲虛之恣意。三、按依關稅法第十二條規定，從價課稅徵關稅之進口貨
物，其完稅價格以該進口貨物之交易價格作為計算根據，所稱「交易價格」係指進口
貨物由輸出國銷售至我國實付或應付之價格言。又稱謂「報價顯屬異常」係指進口貨
物之申報價格，與同樣貨物或類似貨物之交易價格，國內銷售價格及其他合理價格偏
低相較者言之；查系爭本案原告與日本出口商雙方既有交易之事實，且進口後原告業
已支付確定無訛之金額予日本出口商，且原告與日本出口商買賣雙方並無特殊關係，
縱令強以合理懷疑價格異常，經被告向開證銀行查得文件所載與事實相符，即有關稅
法第十二條交易價格之適用，倘被告仍認定原告所申報之價格仍有異常，揆諸首揭判
例之意旨，被告應提出證據證明原告所申報之價格為異常，否則即應認定原告所申報
之價格係為交易之價格，既被告述未有何具體舉證陳明原告究有何報價顯屬異幣之情
形，即據以處分原告有低報完稅價格、繳驗不實之發票之情事，而科處原告罰鍰，與
法治國家依法行政，更需踐行嚴格之認定事實所憑之證據相違背。四、今原告既已依
日木出口商提供之PROFORMA INVOICE被告據實申報，而原告匯款之金額亦與日本出口
商PROFORMA INVOICE之金額相符，並無有虛報進口貨物價格，更無繳驗不實發票之情
事，而被告認原告有繳驗不實之發票，唯一之理由係自國外資得之資料，然該項資料
既不能證實證明原告有違法事實之存在，被告自不能認其主張之事實為其實，詎被告
未憑確切證據，而以有瑕疵之查證結果，作為處分異議人唯一證據基礎，揆諸首揭判
例意旨，被告之認事用法均嫌欠妥，故被告科處原告罰鍰及補徵進口稅之處分，自嫌
速斷，有失公允。綜上所陳，本案原處分及訴願、再訴願決定均未查明事實，顯有違
誤自難令原告干服，敬請鈞院詳予審核，並求為判決均予撤銷，用保原告合法權益等
語。
被告答辯意旨略謂：查關稅法第十二條第一項、第三項分別規定：「從價課徵關稅之
進口貨物，其完稅價格，以該進口貨物之交易價格作為計算根據。」、「．．．交易
價格，係指進口貨物由輸出國銷售至中華民國實付或應付之價格。」，本案系爭貨物
經關稅總局驗估處送請駐外單位查證結果，依據日本海關提供之各項價格，與原告申
報價格不同，原告所開狀之L/C 金額，顯非本案實付或應付金額，從而按查得實際交
易價格核估並依法核處，應屬適法，又既已查得其實際交易價格，且買賣雙方並無特
殊關係，自應適用關稅法第十二條之規定核估完稅價格，而無再適用同法第十二條之
二至第十二條之五規定之餘地。又查原告所提示之交易文件，雖與關稅總局驗估處向
開狀銀行查得與報單所申報價格相符，惟其報價有異常，海關仍有合理懷疑者，自無
法以其申報價格作為交易價格，故本案既經我國駐日經濟文化代表處經濟組查得交易
價格，核與原告所繳驗發票不同，顯有繳驗不實發票之情事。綜上所述，原告繳驗不
實發票，虛報貨物價值，逃漏進口稅之違法行為，殊堪認定，原告之訴顯無理由，敬
請予以駁回等語。
    理  由
一、按「報運貨物進口而有左列情事之一者，得視情節輕重，處以所漏進口稅額二倍
至五倍之罰鍰，或沒入或併沒入其貨物：一、．．．三、繳驗偽造、變造或不實之發
票或憑證。」及「有違反本條例情事者，除依本條例有關規定處罰外，仍應追徵其所
漏或沖退之稅款。」分別為海關緝私條例第三十七條第一項第三款及第四十四條前段
所明定。二、本件原告於八十七年一月二日委由福記報關行向被告申報自日本進口食
品乙批（報單第ＡＷ＼八六＼八○八一＼○○五一號），原申報完稅價格新台幣（以
下同）四六二、七一二元。於放行後，經財政部關稅總局驗估處查核結果，完稅價格
應為九○一、二七八元，被告因認原告涉有繳驗不實發票，低報價格，逃漏關稅之違
法行為，被告乃依據海關緝私條例第三十七條第一項規定，處原告所漏進口稅額二倍
之罰鍰計三○四、一七六元，並依同條例第四十四條規定追徵所漏稅費一五四、○三
○元，與首揭規定尚無不合。三、原告不服，循序提起行政爭訟，起訴意旨詳如事實
欄所載，要旨略謂：(一)、本案報關時係檢附賣方提供之報價單，並有原告支付賣方之
彰化銀行結匯水單可稽，(二)、被告認原告有繳驗不實之發票，唯一之理由係自國外查
得之資料，然該項資料既不能證實證明原告有違法事實之存在等語。四、經查：(一)、
本件原告於八十七年一月二日向被告報運自日本進口食品乙批，原申報完稅價格為四
六二、七一二元，嗣財政部關稅總局驗估處檢附原告報關時繳驗之發票送經我國駐日
經濟文化代表處查證結果，本案完稅價格應為九○一、二七八元，核與原申報價格不
符，此有基隆關稅局第八七－二五三九號緝私報告表及財政部關稅總局八十七年十一
月二日繳驗緝二（一）字第八七六○○一七○號函附原處分機關卷可稽。(二)、原告提
示交易文件，經財政部關稅總局驗估處向開狀銀行查核結果，雖有相符，惟本案申報
之價格顯屬異常，經檢附報關發票送請我國駐日經濟文化代表處經濟組查證結果，依
據日本海關提供之各項價格，與原告申報價格不同，原告所開狀之L/C 金額，顯非本
案實付或應付金額乃按查得實際交易價格核估完稅價格，並依法核處。(三)、既已查得
其實際交易價格，且買賣雙方並無特殊關係，自應適用關稅法第十二條之規定核估完
稅價格，而無再適用同法第十二條之二至第十二條之五規定之餘地。(四)、原告所提示
之交易文件，雖與關稅總局驗估處向開狀銀行查得與報單所申報價格相符，惟其報價
有異常，海關仍有合理懷疑者，自無法以其申報價格作為交易價格，故本案既經我國
駐日經濟文化代表處經濟組查得交易價格，核與原告所繳驗發票不同，顯有繳驗不實
發票之情事。原告所稱其無虛報貨物價值逃漏進口稅之詞，核與事實不符，尚不足採
信。綜上所述，被告依前開法條規定裁處所漏進口稅額二倍之罰鍰並追徵所漏進口稅
費，於法尚無不合，訴願決定及再訴願決定遞予維持原處分，並無違誤，原告起訴意
旨經查無理由，應予駁回。
據上論結，本件原告之訴為無理由，爰依行政訴訟法施行法第二條、行政訴訟法第九
十八條第三項前段，判決如主文。
中    華    民    國      九十      年     十二       月     二十       日
                    最 高 行 政 法 院  第 二 庭
                                審 判 長 法  官      陳  石  獅
                                         法  官      鄭  淑  貞
                                         法  官      彭  鳳  至
                                         法  官      高  啟  燦
                                         法  官      黃  合  文
右  正  本  證  明  與  原  本  無  異
                                         法院書記官  蘇  金  全
中    華    民    國      九十      年      十二      月    二十七      日


司法院資訊處製作；財團法人民間司法改革基金會備份。
